【裁判字號】    99,勞訴,72
【裁判日期】    990630
【裁判案由】    給付工資等
【裁判全文】
臺灣臺北地方法院民事判決              99年度勞訴字第72號
原      告  林萍芳
訴訟代理人  林三加律師
被      告  香港商郭良蕙新事業有限公司台灣分公司
法定代理人  孫啟元
訴訟代理人  謝易達律師
            鄒世安
上列當事人間給付工資等事件，本院於民國99年6月9日言詞辯論
終結，判決如下：
    主  文
原告之訴及假執行之聲請均駁回。
訴訟費用由原告負擔。
    事實及理由
一、原告主張：
  (一)原告自民國83年7月7日起受雇於被告公司，分別擔任過會計
    、執行秘書、總經理助理、董事長助理等職務，原告自87年
    6月起薪資每月為新台幣（下同）46,260元，但被告公司自
    98年1月起竟未經原告同意，任意短少給付薪資，每月僅給
    付38,000元，每月短少8,260元，原告任職被告公司15年，
    多月來溝通無效，故原告就被告公司於98年6月6日仍短少給
    付98年5月份薪資之情形下，實已忍無可忍，而於98年7月2
    日寄發存證信函，主張被告公司違反勞動基準法（下稱勞基
    法）第14條第1項第5款及第6款規定，終止兩造間之勞動契
    約。
  (二)原告於被告未違法減薪前之97年7月至97年12月之月薪為46,
    260元，故平均工資應以46,260元為準，又原告自83年7月7
    日起至98年7月27日止，任職被告公司期間計15年，而勞工
    退休條例於93年6月30日公布，並自公布後1年施行，故被告
    應依勞基法第17條規定，給付原告自83年7月7日起至94年6
    月30日止之資遣費，及依勞工退休條例第12條規定，給付原
    告自94年6月30日起至97年7月27日止之資遣費，共計597,
    525 元【計算式：46,260×(10＋11/12)＋46,260×4×0.5
    ＝597,525】，並自98年8月6日（契約終止後之第31日）起
    計算法定利息。
  (三)依勞基法施行細則第9條規定：「依本法終止勞動契約時，
    雇主應即結清工資給付勞工。」，原告薪資每月為46,260元
    ，但被告公司竟自98年1月起未經原告同意，任意短少給付
    薪資，每月僅給付38,000元，每月短少8,260元。因此，被
    告依法應給付原告98年1月份至6月份之短少給付之薪資共
    49,560元，98年7月1日至6日短少給付之薪資1,558元，共計
    51,118元。並應自98年7月7日（契約終止後之翌日）起算法
    定利息。【計算式：(46,260–38,000) x 6 + (46,260
    -38,000) x 6/31 =51,118】
  (四)原告任職被告公司期間滿15年，依勞基法第38條規定享有20
    日之特別休假，然因被告違法致原告終止系爭勞動契約而未
    休，依勞基法施行細則第24條第1項第3款、第9款規定，被
    告應給付原告未休特別休假之工資共30,840元【計算式：（
    46260/ 30）×20＝30840】，及自終止系爭勞動契約後之翌
    日即98年7月7日起計算之法定利息。
  (五)並聲明：(一)被告應給付原告597,525元，暨自98年8月6日起
    至清償日止，按年息5%計算之利息。(二)被告應給付原告81,
    958元，暨自98年7月7日起至清償日止，按年息5%計算之利
    息。(三)願供擔保請准宣告假執行。
二、被告則以：原告公司於97年底發生員工侵占及背信事件，造
    成公司約280萬元之虧損，同時因景氣不佳致營運業績下滑
    ，公司呈虧損狀態，不得已而與員工個別協商調降薪資，並
    自98年1月起實施，並未片面減少原告薪資，且原告於減薪
    後從未提出異議，其不得依勞基法第14條第1項第5款、第6
    款規定終止系爭勞動契約並請求被告給付資遣費。原告於98
    年7月2日寄發存證信函，並上班至98年7月6日止，經被告以
    電話聯繫原告請其回公司上班被拒後，被告爰於98年7月7日
    以臺北光武郵局第44號存證信函通知減薪係經兩造同意，請
    原告回公司上班後，原告並未理會而曠職達3日以上，被告
    乃依勞基法第12條第1項第6款規定，於98年7月13日以臺北
    光武郵局第78號存證信函合法終止系爭勞動契約，依同法第
    18條規定，原告不得請求加發預告期間工資及資遣費等語資
    為抗辯，並聲明：(一)原告之訴駁回。(二)如受不利判決，願供
    擔保請准宣告免為假執行。
三、兩造不爭執事項：
  (一)原告自83年7月7日起任職於被告公司，前後擔任過會計、執
    行秘書、總經理助理、董事長助理等職務。
  (二)原告自87年6月起至97年12月止之薪資為每月46,260元；嗣
    被告自98年1月起每月支付原告薪資38,000元。
  (三)原告於98年7月2日寄發臺北光武郵局第11號存證信函予被告
    ，表示因被告自98年1月起即未經原告同意片面減少原告薪
    資8,260元，故依勞基法第14條第1項第5款、第6款規定，於
    98年7月6日終止雙方之勞動契約關係，並請求被告支付資遣
    費、應休未休薪資及短付之薪資，被告於98年7月3日收受該
    存證信函。
  (四)原告工作至98年7月6日，翌日起即未至被告公司上班。
  (五)被告於98年7月7日寄發臺北光武郵局第44號存證信函予原告
    ，表示減少薪資係雙方協商後同意行之，要求原告於收受該
    存證信函後立即回公司正常上班，否則以曠職論，原告已收
    受該存證信函。
  (六)被告復於98年7月13日寄發臺北光武郵局第78號存證信函予
    原告，表示因原告已逾3個工作日未返回被告處上班，故依
    勞基法第12條之規定通知原告已遭被告開除解職，原告已收
    受該存證信函。
  (七)原告尚有特別休假20日未休。
四、原告主張被告違法減薪而終止雙方之勞動契約，請求被告給
    付資遣費597,525元、98年1月至6月份及同年7月1日至6日短
    少給付之薪資51,118元及特別休假未休之工資30,840元，被
    告則以前揭情詞置辯，是本件爭點厥為：(一)原告以被告違法
    減薪為由而終止雙方之勞動契約，有無理由；(二)原告請求特
    別休假未休之工資有無理由。茲分述如下：
  (一)按所謂默示之意思表示，係指依表意人之舉動或其他情事，
    足以間接推知其效果意思者而言，若單純之沉默，則除有特
    別情事，依社會觀念可認為一定意思表示者外，不得謂為默
    示之意思表示（最高法院29年上字第762號判例意旨參照）
    。本件原告主張被告違法減薪，被告則抗辯其係與原告個別
    協商減薪等語，經查，原告於本院審理時陳稱：「（法官問
    ：被告法定代理人有無告知你減薪之事？）他有告訴我，但
    我沒有同意。」、「（法官問：你是以何方式表示沒有同意
    ？）原告法代告訴我減薪時，當下我覺得很錯愕，所以我不
    知道該怎麼辦，所以我當下是沈默，因為我不懂這方面的事
    ，在被告法代告知我減薪幾個月後，我才去請教勞工局。」
    、「（法官問：在公司負責何業務？）會計。」、「（法官
    問：如何處理發放員工薪資事宜？）之前被告法代會告訴我
    每個員工的薪水，我就照寫，然後傳真給被告法代。」、「
    （法官問：在被告法代告知你減薪後，你製作員工薪資表冊
    時，有無向被告法代表示不同意之意思？）因為我不曉得該
    如何處理，且我也不能擅自將我原來的薪水寫上，但這並不
    代表我同意減薪。」、「（法官問：在被告法代告知你減薪
    之後，其他員工的薪水有無一併減少？）陳君帆被減薪，隔
    月就離職了。曾建修被減薪部分是告訴他取消津貼的部分，
    他在我離職後也離職了。」等語，是原告擔任被告公司之會
    計職務，於被告公司法定代理人告知及製作員工薪資表冊時
    ，即已知悉其遭減薪之情事，惟經過6個月均未提出異議，
    況原告亦知悉同被減薪之同事隔月離職之情事，可認原告並
    非僅單純受領薪資，且原告依照被告公司法定代理人之指示
    製作薪資表冊，並持續6個月領取變更後之薪資，均非單純
    沈默，而具有一定之效果意思可推知原告同意變更薪資，是
    可認原告就薪資之變更已有默示之同意，故原告請求被告給
    付98年1月至6月份及同年7月1日至6日短少給付之薪資51,
    118元，並以被告違法減薪為由，而終止兩造間之勞動關係
    ，並請求給付資遣費597,525元，均無理由。
  (二)又按特別休假因年度終結或終止契約而未休者，其應休未
    休之日數，雇主應發給工資，勞基法施行細則第24條第3款
    定有明文。又勞工之特別休假應在勞動契約有效期間為之，
    惟勞動契約之終止，如係可歸責於雇主之原因時，雇主應發
    給未休完特別休假日數之工資。故當勞動契約終止時，勞工
    尚未休完之特別休假如係勞工應休能休而不休者，則非屬可
    歸責於雇主之原因，雇主可不發給未休完特別休假日數之工
    資。所稱「可歸責於雇主之原因」尚非僅以勞動基準法所列
    各條終止勞動契約規定之條次為判斷，仍應就各條款規定之
    情事依事實個案認定之，如年度開始雇主即強制勞工退休，
    致勞工未能有充分時間安排特別休假時，雇主應發給勞工未
    休完特別休假日數工資（行政院勞工委員會（82）台勞動二
    字第44064號函參照）。本件原告主張其尚有20日之特別休
    假未休，請求被告給付工資，惟本件原告於終止契約前並非
    不得先將尚未休完之特別休假休完，故尚難認其係因可歸責
    於雇主之原因而致未完特別休假，是本件原告本項請求亦屬
    無據。
五、綜上所述，原告之主張均不足採。從而，原告請求被告給付
    597,525元，及自98年8月6日起至清償日止，按年息5%計算
    之利息；並請求被告給付81,958元，暨自98年7月7日起至清
    償日止，按年息5%計算之利息，為無理由，應予駁回。又原
    告之訴既經駁回，其假執行之聲請即失所附麗，應併予駁回
    。
六、因本案事證已臻明確，兩造其餘主張、陳述及所提之證據，
    經本院審酌後，認與判決結果不生影響，爰不一一論述，附
    此敘明。
七、據上結論，原告之訴為無理由，依民事訴訟法第78條判決如
    主文。
中    華    民    國    99    年    6     月    30    日
                    勞工法庭    法  官  郭美杏
以上正本係照原本作成
如對本判決上訴，須於判決送達後20日內向本院提出上訴狀
中    華    民    國    99    年    6     月    30    日
                                書記官  馮姿蓉

司法院資訊處製作；財團法人民間司法改革基金會備份。
